【裁判字號】    99,易,1203
【裁判日期】    990721
【裁判案由】    詐欺
【裁判全文】
臺灣高雄地方法院刑事判決              99年度易字第1203號
公  訴  人  臺灣高雄地方法院檢察署檢察官
被      告  甲○○
上列被告因詐欺案件，經檢察官提起公訴（99年度偵字第11425
號），本院判決如下：
    主  文
甲○○幫助犯詐欺取財罪，處有期徒刑貳月，如易科罰金，以新
臺幣壹仟元折算壹日。
    事  實
一、甲○○因積欠卡債，故向其胞兄史慶洲（另經檢察官為不起
    訴處分確定）借用史慶洲所申設之第一商業銀行鳳山分行帳
    號00000000000 號之帳戶（下稱系爭帳戶）使用。甲○○可
    預見將帳戶提供予欠缺信賴關係之他人使用，可能幫助他人
    從事財產犯罪，竟基於幫助他人犯詐欺取財罪之未必故意，
    於民國98年12月22日16時許，在高雄市○○路與大順路之麥
    當勞附近，將系爭帳戶之提款卡、密碼等資料，提供予真實
    姓名年籍不詳之成年人，而容任該人恣意使用。嗣該真實姓
    名年籍不詳之成年人所屬詐欺集團成員，即共同基於意圖為
    自己不法所有之犯意聯絡，遂基於意圖為自己不法之所有之
    犯意聯絡，於98年12月23日20時許，撥打電話與乙○○，佯
    為雅虎奇摩公司、永豐商業銀行之客服人員，向乙○○稱網
    路購物繳款系統有誤，乙○○不疑有他，陷於錯誤，於同日
    22 時28 分許，至位於新竹市東區第一商業銀行某提款機前
    ，轉帳新臺幣（下同）4 萬元至系爭帳戶內。嗣經乙○○發
    現事有蹊蹺，報警處理，而循線查悉上情。
二、案經臺灣高雄地方法院檢察署檢察官自動簽分偵查起訴。
    理  由
壹、證據能力方面
    本判決所引用之證據資料（詳後引用之各項證據），其中係
    屬傳聞證據部分，縱無刑事訴訟法第159 條之1 至第159 條
    之4 或其他規定之傳聞證據例外情形，因均經當事人於法院
    調查證據時，知有第159 條第1 項不得為證據之情形，而未
    於言詞辯論終結前聲明異議，本院審酌上開證據作成時並無
    不合法定程序之情形，認為適當，依刑事訴訟法第159 條之
    5 第1 項、第2 項之規定，為傳聞法則之例外，應有證據能
    力。
貳、實體方面
一、訊據被告甲○○就其曾交付其兄史慶洲之系爭帳戶之提款卡
    及密碼等物，及該帳戶嗣遭作為詐欺取財使用各情固均不爭
    執，惟矢口否認有何幫助犯詐欺取財罪犯行，並辯稱：我是
    應徵工作被騙才會提供帳戶，我並無幫助他人犯罪的意思云
    云。經查：
(一)、被告於98年12月22日16時許，在高雄市○○路與大順路之麥
    當勞附近，將向其兄史慶洲借用之系爭帳戶之提款卡、密碼
    等資料，提供予某真實姓名年籍不詳之成年人；嗣該帳戶遭
    詐欺集團以前揭方式向被害人乙○○詐得4 萬元等情，為被
    告所不爭執，並經證人史慶洲於偵查中陳述（99年度偵字第
    6676卷，下稱偵一卷第5-7 頁；99年度偵字第11425 號，下
    稱偵二卷第16-17 頁），及證人乙○○於警詢中指訴明確（
    警卷第1-2 頁），並有對於第一商業銀行未登摺帳項（彙計
    前）明細表、第一商業銀行鳳山分行活期儲蓄存款印鑑卡、
    第一商業銀行鳳山分行2010年3 月29日一鳳山字第00090 號
    函所附史慶洲系爭帳戶基本開立資料及交易明細表（偵二卷
    第20 -23頁）、自動付款交易明細表2 紙、新竹市警察局第
    二分局埔頂派出所受理刑事案件報案三聯單、受理詐騙帳戶
    通報警示簡便格式表、受理各類案件紀錄表、及內政部警政
    署反詐騙諮詢專線紀錄表各1 份（警卷第11-16 頁）在卷可
    證。
(二)、被告雖辯稱：其係因應徵載送酒店小姐工作求職，對方要求
    提供帳戶供客人匯款用，要測試帳戶可否使用，始交付向其
    兄史慶洲借用之系爭帳戶云云，並提出台灣大哥大補印通話
    明細單及報紙廣告單、財團法人金融聯合徵信中心信用卡基
    本資料彙總各1 份。然縱被告此部分所辯係屬實，惟金融機
    構帳戶，事關存戶個人財產權益之保障，與存戶之存摺、印
    章、提款卡及密碼結合，其專屬性、私密性更形提高，除非
    本人或與本人具密切之關係者，難認有何理由可自由流通使
    用該存摺、印章、提款卡及密碼，一般人均應有妥為保管以
    防免他人盜用之認識，縱有特殊情況偶有將上揭物品交付具
    有信賴關係他人之需，必深入瞭解其用途後再行提供使用，
    被告辯稱因為應徵工作，對方要求測試帳戶可否使用，始交
    付上開帳戶資料等情，與一般正常應徵工作，有匯款需要只
    要求提供帳號之情形，顯有不同，況若提供提款卡之目的僅
    係為測試金融帳戶可否使用，則隨意至任何一台自動櫃員機
    當場操作即可得知，何需交付提款卡，被告上開向應徵工作
    、提供帳戶等資料之情形，顯然有悖常情。
(三)、再參以一般使用金融帳戶者，於取得金融機構特定帳戶之提
    款卡及密碼後，即得經由該帳戶提、匯款項，是以將自己所
    申辦帳戶之提款卡及密碼交付予欠缺信賴關係之他人，即等
    同將該帳戶之使用，置外於自己之支配範疇，而容任該人可
    得恣意為之，更無從僅因收取帳戶者之片面承諾，或該人曾
    空言陳明收取帳戶之用途，即確信自己所交付之帳戶，必不
    致遭作為不法使用，此為曾使用金融機構帳戶之人所週知；
    又邇來各式各樣之詐欺取財犯罪類型層出不窮，該等犯罪多
    係利用他人之帳戶以躲避警方追查，並迭經媒體廣為披載、
    報導，此應為常人本於一般認知能力所能知悉，被告既係心
    智健全之人，更無不知之理。被告竟罔顧前開向應徵工作違
    反常情之處，仍將系爭帳戶之提款卡及密碼等件，一同交予
    欠缺信賴關係之人，而容任該人得恣意使用，顯足認被告於
    交付帳戶之際，業對於系爭帳戶嗣將遭犯罪集團成員用於詐
    欺取財犯罪使用，有所預見，而無違其本意，被告辯稱自己
    並無幫助他人詐欺犯罪之意云云，係屬卸責之詞，無足憑信
    。
(四)、綜上，本案事證明確，被告犯行堪以認定，應依法論科。
二、按刑法上之幫助犯，係對於犯罪與正犯有共同之認識，而以
    幫助之意思，對於正犯資以助力，而未參與實施犯罪之行為
    者而言。如未參與實施犯罪構成要件之行為，且係出於幫助
    之意思提供助力，即屬幫助犯，而非共同正犯。查該取得、
    持用上開帳戶之詐欺集團成員，共同基於意圖為自己不法所
    有之犯意聯絡，向被害人施用詐術並取得款項，所為係犯刑
    法第339 條第1 項之詐欺取財罪。惟被告單純提供帳戶予他
    人使用之行為，並不能逕與向被害人施以欺罔之詐術行為等
    視，且亦無證據證明被告曾參與詐欺取財犯行之構成要件行
    為，是以被告應僅係對於他人遂行之詐欺取財犯行，資以助
    力，核其所為，係犯刑法第30條第1 項前段、第339 條第1
    項之幫助詐欺取財罪。被告基於幫助之犯意而為詐欺構成要
    件以外之行為，為幫助犯，酌依刑法第30條第2 項規定減輕
    其刑。審酌被告提供帳戶幫助他人遂行財產犯罪，助長社會
    犯罪風氣，行為確實可議，及被害人所遭受詐騙金額為4 萬
    元，又卷內並無事證足認被告曾因提供帳戶之行為獲有犯罪
    所得，及被告並無前科，素行良好，有臺灣高等法院被告全
    國前案紀錄表1 份可參，等一切情狀，爰量處如主文所示之
    刑，並諭知易科罰金之折算標準。
據上論結，應依刑事訴訟法第299 條第1 項前段，刑法第339 條
第1 項、第30條第1 項前段、第2 項、第41條第1 項前段，刑法
施行法第1 條之1 ，判決如主文。
本案經檢察官丙○○到庭執行職務。
中    華    民    國    99    年    7     月    21    日
                  刑事第十一庭  審判長法  官  黃三友
                                      法  官  林俊寬
                                      法  官  陳億芳
以上正本證明與原本無異。
如不服本判決應於收受送達後10日內向本院提出上訴書狀，並應
敘述具體理由；如未敘述上訴理由者，應於上訴期間屆滿後20日
內向本院補提理由書（均須按他造當事人之人數附繕本）「切勿
逕送上級法院」。
中    華    民    國    99    年    7     月    22    日
                                      書記官  林靜慧
中華民國刑法第339條
（普通詐欺罪）
意圖為自己或第三人不法之所有，以詐術使人將本人或第三人之
物交付者，處 5 年以下有期徒刑、拘役或科或併科 1 千元以下
罰金。
以前項方法得財產上不法之利益或使第三人得之者，亦同。
前二項之未遂犯罰之。

司法院資訊處製作；財團法人民間司法改革基金會備份。
